臺灣臺北地方法院刑事判決
111年度審訴字第228號
公  訴  人  臺灣臺北地方檢察署檢察官
被      告  王游愛敏
選任辯護人  蕭棋云律師
            廖孟意律師
            彭彥植律師
上列被告因違反家庭暴力防治法之傷害等案件，經檢察官提起公
訴（110年度偵字第35823號），本院判決如下：
    主  文
王游愛敏犯強制未遂罪，處拘役肆拾日，如易科罰金，以新臺幣
壹仟元折算壹日。緩刑貳年，緩刑期間付保護管束，且於付保護
管束期間內禁止對丙○○實施家庭暴力之行為，並應於本判決確定
後壹年陸月內，接受陸場次之法治教育課程。
    事  實
一、王游愛敏與丙○○係姑姪，2人間具有家庭暴力防治法第3條第
    4款所定之家庭成員關係。王游愛敏於民國110年10月31日下
    午4時12分許，在臺北巿文山區羅斯福路6段114號3樓其母親
    游陳秀住處，因照顧長輩游陳秀問題與丙○○發生爭執，竟憤
    而基於強制之犯意，拉扯丙○○頭髮要求丙○○下跪，丙○○不從
    ，王游愛敏即以腳踹丙○○、以手拉扯丙○○手掌及前臂，以此
    強暴方式欲使丙○○下跪而行無義務之事，然因丙○○反抗始未
    得逞（至王游愛敏該等舉動另致丙○○受有顏面部挫傷、左肩
    扭傷、右手腕擦傷、左手腕挫傷、左髖骨挫傷而涉犯傷害罪
    嫌部分，業經丙○○具狀撤回告訴，而由本院不另為不受理之
    諭知，詳後述）。
二、案經丙○○訴由臺北巿政府警察局文山第二分局報請臺灣臺北
    地方檢察署檢察官偵查起訴。
    理  由
壹、程序方面：
一、被告王游愛敏於警詢、偵訊及本院訊問中所為不利於己之供
    述，均無證據證明係出於強暴、脅迫、利誘、詐欺、疲勞訊
    問、違法羈押或其他不正之方法，復為被告與辯護人所不爭
    執證據能力（見本院卷第35至38、87至97頁），則與事實相
    符之部分，依刑事訴訟法第156條第1項規定，均得為證據。
二、其餘本判決所引用之證據資料，無論傳聞供述證據或非供述
    證據，當事人均未於本院辯論終結前聲明異議（見本院卷第
    36至38、87至97頁）。且本院審酌供述證據作成時之情況，
    認為適當；非供述證據，亦查無非法取得而應予排除之情形
    ，自均得作為證據。
貳、實體方面：
一、認定本案犯罪事實所憑之證據及理由：
　　訊據被告王游愛敏矢口否認有何強制未遂之犯行，辯稱：我
    沒有對告訴人丙○○為強制行為，她與她身障的爸爸跟我母親
    一起住，告訴人成長過程中我扶養他們一家，事發時因為告
    訴人父親剛過世，她又對她祖母（即我母親游陳秀）沒禮貌
    ，我才會那麼生氣，我是燒香自己先跪，也請她在祖先牌位
    面前下跪，她不要，我們就這樣起爭執，我不是要逼她，只
    是問告訴人要不要下跪跟祖先講一下，請求判無罪等語；辯
    護人為其辯護以：告訴人確實沒有下跪行為，且從診斷證明
    所載傷勢亦無從看出被告曾以踹踢告訴人腳部、拉扯方式強
    逼下跪，又傷害罪包含強制成分，在本案無法確認先後順序
    （即究竟是被告先詢問告訴人下跪不成才發生拉扯，抑或被
    告拉扯告訴人衣服要求下跪），基於罪疑惟輕，雙方現既已
    和解撤告，請求為被告無罪之諭知等語。經查：
　㈠被告與告訴人間係姑姪，於110年10月31日下午4時12分許，
    在臺北巿文山區羅斯福路6段114號3樓，雙方就被告之母即
    游陳秀照護事宜發生爭執，斯時證人乙○○、丁○○○等人同在
    現場等情，業據證人即告訴人於警詢、偵查時指證，及證人
    乙○○、丁○○○於偵查時結證明確（見偵卷第13至15、49至51
    頁），復有臺北市立萬芳醫院受理家庭暴力事件驗傷診斷書
    、瘀青與傷勢照片、錄音光碟暨譯文、臉書擷圖（見偵卷第
    21至25、65至79、81至92頁）等件在卷可考，是此部分事實
    ，首堪認定。
　㈡被告與辯護人固以前詞置辯。然按刑法第304條強制罪所謂強
    暴、脅迫，祇以所用之強脅手段足以妨害他人行使權利，或
    足使他人行無義務之事為已足，並非以被害人之自由完全受
    其壓制為必要。查：
　⒈證人即告訴人於偵查時結證稱：當天阿嬤（即游陳秀）想要
    回存摺、印章、證件，我大姑姑在跟阿嬤講話，突然被告從
    後面抓我頭髮、她拉我頭髮往後扯，還給我一巴掌，我大叫
    問她幹嘛打我，被告問我憑甚麼說她不要臉，就要我跪下，
    為了讓我跪，她還踹我等語（見偵卷第48至49頁）綦詳。
　⒉又觀諸在場證人乙○○於偵查時結證稱：當天被告跟告訴人間
    有口頭爭執…我當時低頭玩手機，只有抬頭看一下，覺得沒
    事就繼續跟大家聊天…我有聽到被告要求告訴人下跪，還有
    看到被告拉扯告訴人衣服，有要被告道歉但被告不肯等語（
    見偵卷第49至50頁），在場證人丁○○○於偵查時亦結證稱：
    被告是我妹妹，家庭會議討論時我媽媽比較大聲…被告跟告
    訴人講話很大聲，被告有拉扯告訴人衣服一下，有看到被告
    拉告訴人手臂，拉扯一下而已等語（見偵卷第50至51頁），
    佐以卷附診斷證明、傷勢照片（見偵卷第63至77頁），均核
    與告訴人前開所證大致相符，而足資補強告訴人之指述。
　⒊再稽以被告於警詢、偵查中自陳：我問告訴人她為何先前在
    臉書上罵我們不要臉，我要她跪下，她不願意，我就拉告訴
    人衣服要她跪下，她有掙扎，過程約1分鐘左右…我確實有抓
    到告訴人的前手臂，因為她一直揮…我是要告訴人在祖先牌
    位前下跪認錯等語（見偵卷第7至9、48頁），顯見被告對告
    訴人所加諸肢體之威勢（無論係「先以徒手拉扯告訴人衣服
    後，再以強勢言語喝令告訴人下跪」、甚或「先以強勢言語
    喝令告訴人下跪後，再以徒手拉扯告訴人衣服」，皆然），
    其手段皆足令告訴人感受心理上或生理上之強制，自屬對告
    訴人身體自主權及意思決定自由之侵害，被告確已著手於強
    制之構成要件，惟因告訴人未遵其指示在祖先牌位前下跪而
    未遂，此尚不因「告訴人是否身體受傷」、甚或「被告喝令
    告訴人下跪、肢體拉扯間之先後順序」而有異。被告與辯護
    人猶辯稱告訴人傷勢無從證明有強逼下跪行為，又已撤回告
    訴之傷害罪包含強制罪成分，故本案未構成強制未遂罪云云
    ，皆委非可採。　
　㈢綜上，本案事證明確，被告犯行洵堪認定，應予依法論科。
二、論罪科刑：
  ㈠核被告以強暴方式欲使人行無義務之事，係犯刑法第304條第
    2項、第1項之強制未遂罪。又被告已著手於強制行為之實施
    ，惟並未遂行其目的，尚未發生強制結果，為未遂犯，爰依
    刑法第25條第2項規定，按既遂犯之刑減輕之。
  ㈡又按家庭暴力者，謂家庭成員間實施身體、精神或經濟上之
    騷擾、控制、脅迫或其他不法侵害之行為；又家庭暴力罪，
    謂家庭成員間故意實施家庭暴力行為而成立其他法律所規定
    之犯罪，家庭暴力防治法第2條第1款、第2款分別定有明文
    。而被告與告訴人間為姑姪關係，屬家庭暴力防治法第3條
    第4款所定之「家庭成員」關係，則被告以前揭強迫方式欲
    令告訴人下跪而未遂之舉，自亦構成家庭暴力防治法第2條
    第2款之家庭暴力罪；惟因家庭暴力防治法之前開條文並無
    罰則規定，故仍應依刑法第304條第2項、第1項之強制未遂
    罪論處。
  ㈢爰審酌被告與告訴人間係姑姪，因家庭糾紛起衝突，而逕以
    肢體衝突、強勢言語等強暴方式欲令告訴人下跪，惟因告訴
    人極力反抗而不遂，所為誠應非難，且迄今否認，然參以被
    告與告訴人雙方業已私下達成和解，經告訴人具狀撤回告訴
    並表示：願原諒被告，倘法院判決有罪亦懇請從輕量處及給
    予緩刑（見本院卷第39頁之111年3月2日刑事撤回告訴狀）
    ，兼衡被告之生活經濟狀況、智識程度（高職畢業）、犯罪
    之動機、目的、手段等一切情狀，量處如主文所示之刑，並
    諭知易科罰金之折算標準。
三、附條件緩刑：
  ㈠被告前未曾因故意犯罪受有期徒刑以上刑之宣告確定，有臺
    灣高等法院被告前案紀錄表附卷可參，其因一時失慮，致罹
    刑典，惟犯後業已與告訴人達成和解，暨告訴人不再追究，
    且同意從輕量處並給予緩刑自新機會之意見。堪認被告經此
    教訓，當知所警惕，信其無再犯之虞，認所宣告之刑，以暫
    不執行為適當，依刑法第74條第1項第1款規定，併予宣告緩
    刑2年，並依家庭暴力防治法第38條第1項規定，諭知於緩刑
    期內付保護管束，以啟自新。
  ㈡另為促使被告能由本案從中深切記取教訓，避免再度犯罪，
    並強化其法治觀念，本院認有課予被告一定負擔之必要，爰
    依家庭暴力防治法第38條第2項第1款規定，命被告於付保護
    管束期間內，不得對告訴人實施家庭暴力之行為；併依刑法
    第74條第2項第8款規定，諭知被告應於判決確定後1年6個月
    內，接受6場次之法治教育課程（按：被告既應執行刑法第7
    4條第2項第8款所定之事項，依刑法第93條第1項第2款規定
    ，同應諭知緩刑期內付保護管束，附此敘明）。
  ㈢又被告倘違反上開之保護管束事項情節重大者，檢察官得依
    家庭暴力防治法第38條第5項、刑法第75條之1第1項第4款等
    規定，向法院聲請撤銷被告緩刑之宣告，且告訴人亦得報請
    檢察官為撤銷緩刑之聲請，併此敘明。
四、不另為不受理之諭知：
  ㈠公訴意旨另以：被告於上開時、地，徒手拉扯告訴人丙○○手
    掌及前臂，欲使告訴人下跪行無義務之事，然因告訴人反抗
    始未得逞而犯強制未遂之舉動，另致告訴人受有顏面部挫傷
    、左肩扭傷、右手腕擦傷、左手腕挫傷、左髖骨挫傷，因認
    被告就該行為亦涉犯刑法第277條第1項之傷害罪嫌等語。
  ㈡按告訴乃論之罪，告訴人於第一審辯論終結前，得撤回其告
    訴；又告訴經撤回者，法院應諭知不受理之判決，刑事訴訟
    法第238條第1項、第303條第3款分別定有明文。
  ㈢查被告涉犯之傷害罪，依刑法第287條前段規定，須告訴乃論
    。惟被告與告訴人業已於111年3月2日私下達成和解，並據
    告訴人於第一審辯論終結前具狀撤回告訴到院，此有111年3
    月2日刑事撤回告訴狀在卷可稽（見本院卷第39頁）。揆諸
    上開說明，本應為不受理之判決，惟此部分與前揭論罪科刑
    部分具有想像競合犯之裁判上一罪關係，爰不另為不受理之
    諭知，附此敘明。
五、依刑事訴訟法第299條第1項前段，刑法第304條第2項、第1
    項、第25條第2項、第41條第1項前段、第74條第1項第1款、
    第2項第8款、第93條第1項第2款，家庭暴力防治法第38條第
    1項、第2項第1款，刑法施行法第1條之1第1項，判決如主文
    。
本案經檢察官孫沛琦偵查起訴，檢察官羅嘉薇、楊舒雯到庭執行
職務。
中　　華　　民　　國　　111 　年　　6 　　月　　28　　日
  　　　　　　　　刑事第二十一庭審判長法  官  程克琳
　　　　　　　　　                    法  官  倪霈棻
　　　　　　　　　                    法　官　歐陽儀
上正本證明與原本無異。 
如不服本判決應於收受送達後20日內向本院提出上訴書狀，並應
敘述具體理由；其未敘述上訴理由者，應於上訴期間屆滿後20日
內向本院補提理由書（均須按他造當事人之人數附繕本）「切勿
逕送上級法院」。告訴人或被害人如對於本判決不服者，應具備
理由請求檢察官上訴，其上訴期間之計算係以檢察官收受判決正
本之日期為準。 因疫情而遲誤不變期間，得向法院聲請回復原
狀。
                                      書記官  程于恬
中　　華　　民　　國　　111 　年　　6 　　月　　29　　日
附錄本案論罪科刑法條全文：
中華民國刑法第304條：
以強暴、脅迫使人行無義務之事或妨害人行使權利者，處 3 年
以下有期徒刑、拘役或 9 千元以下罰金。
前項之未遂犯罰之。